【裁判字號】    95,簡上,35
【裁判日期】    951013
【裁判案由】    清償債務
【裁判全文】
臺灣新竹地方法院民事判決              95年度簡上字第35號
上  訴  人  乙○○
訴訟代理人  甲○○○
被上訴人    丁○○○
                        485巷27號
            丙○○
            庚○○
            戊○○
                        巷12號
            辛○○
                        號
            己○○
                        號
前列六人共同
訴訟代理人  羅秉成律師
            曾能煜律師
複  代理人  戴愛芬律師
上列當事人間請求清償債務事件，上訴人對於中華民國94年12月
28日本院竹北簡易庭94年度竹北簡字第174號第一審判決提起上
訴，本院於民國95年9月27日辯論終結，判決如下：
    主    文
上訴駁回。
第二審訴訟費用由上訴人負擔。
    事    實
一、上訴人方面：
（一）聲明：
  １、原判決廢棄。
  ２、被上訴人應連帶給付上訴人新臺幣（下同）30萬元，及自
      支付命令送達翌日起至清償日止，按年息百分之5計算之
      利息。
（二）陳述：除與原審判決書所載者相同茲予引用外，補稱：
  １、訴外人徐敏雄與被上訴人丁○○○於民國82年2月間，本
      擬向上訴人之子卓竹華借貸30萬元，嗣因兩人尚積欠卓竹
      華之妻甲○○○金錢，而被予以拒絕。惟訴外人徐敏雄一
      再商請卓竹華協助，並允諾屆時連同先前積欠之款項一併
      清償，卓竹華信以為真，遂協助兩人向上訴人借貸金錢，
      經上訴人將系爭款項親自交與訴外人徐敏雄收執，而訴外
      人徐敏雄則交付由其與被上訴人丁○○○背書之如附表所
      示之支票乙紙（下稱系爭支票）予上訴人，作為還款之依
      據，此部分業經卓竹華於原審時到庭證述明確，且有互助
      會單可資佐證。
  ２、倘非上訴人業已交付30萬元予訴外人徐敏雄及被上訴人丁
      ○○○，否則上訴人怎會無故持有訴外人徐敏雄及被上訴
      人丁○○○背書之系爭支票。況系爭支票上之簽名及印文
      與本院92年度訴字第719號事件所附之證物即切結書，其
      字跡與印文完全相符，足證該系爭支票係由訴外人徐敏雄
      及被上訴人丁○○○背書無誤。
  ３、又上訴人於系爭支票到期時，委託其媳婦甲○○○至銀行
      提示，因支票帳戶存款不足，而將系爭支票取回。經詢問
      訴外人徐敏雄，其希望上訴人寬限數日以利償還，惟上訴
      人於數日後，欲將系爭支票款項存入上訴人之新竹市第一
      信用合作社竹北分行0000000000000號帳戶，仍因存款不
      足及拒絕往來而遭退票。
二、被上訴人方面：
（一）聲明：上訴駁回。
（二）陳述：除與原審判決書所載者相同茲予引用外，補稱：
  １、倘系爭支票所示背書確為丁○○○、徐敏雄所為，則依票
      據法第22條第2項規定，上訴人對被上訴人丁○○○、訴
      外人徐敏雄之票據追索權亦已罹於時效消滅，被上訴人自
      得主張時效抗辯，拒絕清償。
  ２、退一步言，假設甲○○○指稱訴外人徐敏雄先前向其所借
      之款項在清償期屆至時，並未清償分文為真，則同屬一家
      人之上訴人絕無可能另於82年2月5日先標得15萬元會金，
      另再籌款15萬元，再借予不熟識且信用不良之訴外人徐敏
      雄及被上訴人丁○○○二人，且又未收取任何利息，而借
      貸時亦未訂立借據或切結書，上訴人之主張實有悖常理，
      不足採信。
  ３、又查，上訴人於原審主張訴外人徐敏雄及被上訴人丁○○
      ○兩人前來向上訴人借貸，但上訴人將錢交給誰，已記不
      清楚，且僅知借款日期約為82年2月間，實際借款日期已
      不復記憶云云，惟卓竹華卻於原審證稱訴外人徐敏雄及被
      上訴人丁○○○兩人係與伊商討借貸之事（並非與上訴人
      商量借款之事），且明確指出借款時間在82年2月10日中
      午，且借錢當日僅有訴外人徐敏雄一人前來等語，則兩人
      所述大不相符，足證本件並無30萬元借款之事。
  ４、再查，上訴人前開主張倘若屬實，則系爭支票於82年4月
      15日提示未獲付款後，上訴人應於82年4月間，委託卓竹
      華、甲○○○前往訴外人徐敏雄任職之新竹縣政府漁業課
      催討債權未果後，立即對黃金海、徐敏雄、丁○○○三人
      提起給付票款、清償借款訴訟，或向法院聲請發支付命令
      ，待取得勝訴判決後，向執行處聲請收取徐敏雄三分之一
      薪資，以滿足其債權，方符常理，惟上訴人卻捨此不為，
      直至94年4月間方提起本件訴訟，顯見上訴人主張並不實
      在。
    理    由
一、細繹兩造攻防內容，可知本件爭點在於：
    訴外人徐敏雄與被上訴人丁○○○是否與上訴人成立消費借
    貸關係？
二、經查：
(一)、按當事人主張有利於己之事實，就其事實有舉證之責任，
      民事訴訟法第277 條前段定有明文。又按支票為無因證券
      ，支票債權人就其取得支票之原因，固不負證明之責任，
      若執票人主張支票係發票人向伊借款而簽發交付，以為清
      償方法，發票人復抗辯其未收受借款，消費借貸並未成立
      ，則就借款之已交付事實，即應由執票人負舉證責任。本
      件上訴人於原審主張訴外人徐敏雄、被上訴人丁○○○於
      82 年2月間，向上訴人借款30萬元，並當場交付由渠2 人
      背書之系爭支票1 紙，以為還款之憑據，經上訴人提示竟
      遭退票之事實，雖據上訴人提出系爭支票及退票理由單為
      證，且被上訴人亦不否認系爭支票背面有關「徐敏雄」簽
      名之真正，惟堅詞否認渠等與上訴人間存有消費借貸關係
      ，並陳稱從未自上訴人處收受借款等語，則依上開說明，
      上訴人自應就已交付金錢之利己事實，負舉證責任。
(二)、雖上訴人於原審舉證人卓竹華之證詞以為證明，然細究證
      人卓竹華之證詞，不僅就何人來商談借款事宜與上訴人所
      言未合，且就借款係向何人交付等事，亦與上訴人陳述情
      節相左，再審酌證人卓竹華係上訴人之子，其所為之證述
      難免有所偏頗，故證人卓竹華之所證，尚難採信為真正。
      至上訴人於原審復提出互助會單1 紙為證，並陳稱部分之
      借款係由此標會所得予以支付，然此會單至多僅可證明上
      訴人曾於82年2月5日標得1 會，實不足以證明上訴人確曾
      將標會所得交付予訴外人徐敏雄及被上訴人丁○○○之情
      ，此外，上訴人復未再舉證以實其說，從而，上訴人主張
      訴外人徐敏雄及被上訴人丁○○○曾向上訴人借得30萬元
      款項等情，即難採信。故被上訴人等人縱為訴外人徐敏雄
      之繼承人，渠等亦無清償之必要。
三、綜上所述，上訴人就交付30萬元之事實，既未能舉證以實其
    說，是其依據借貸之法律關係及繼承法則，訴請被上訴人連
    帶返還借款30萬元，及自支付命令送達翌日起至清償日止，
    按年息百分之5 計算之利息，即屬無據，應予駁回。原審以
    如同上開所述之理由，而為上訴人原審敗訴之判決，於法並
    無不合，上訴意旨指摘原判決不當，求予廢棄改判，為無理
    由，應予駁回其上訴。
四、本件事證已臻明確，兩造其餘主張陳述及所提之證據，經審
    酌後，認與結果無涉，爰無一一論述之必要，附此敘明。
五、據上論結，本件上訴為無理由，依民事訴訟法第436條之1第
    3 項、第449條第1項、第78條，判決如主文。
中    華    民    國    95    年    10    月    13    日
                  民事第二庭    審判長 法  官
                                       法  官
                                       法  官
以上正本係照原本作成。
本判決不得上訴。
中    華    民    國    95    年    10    月    13    日
                                       書記官   張永榮
 附  表
┌──┬───┬──────┬──────┬──────┬─────┬────┐
│編號│發票人│付   款   人│發   票   日│提   示   日│金      額│支票號碼│
│    │      │            │            │            │（新臺幣）│        │
├──┼───┼──────┼──────┼──────┼─────┼────┤
│001 │黃金海│新竹市農會  │民國82年4月1│同左        │參拾萬元  │AA100423│
│    │      │            │5日         │            │          │9       │
└──┴───┴──────┴──────┴──────┴─────┴────┘


司法院資訊處製作；財團法人民間司法改革基金會備份。
